【裁判字號】    98,國,6
【裁判日期】    980714
【裁判案由】    國家賠償
【裁判全文】
臺灣士林地方法院民事裁定                 98年度國字第6號
原      告  甲○○
上列原告與被告臺北縣政府警察局淡水分局間國家賠償事件，本
院裁定如下：
    主  文
原告之訴駁回。
訴訟費用由原告負擔。
    理  由
一、原告起訴主張：訴外人王春南於民國82年5 月間，與福建省
    平潭縣勞務公司簽訂招收大陸漁工契約，由勞務公司將原告
    派至安慶豐號船上從事漁業捕撈作業。詎船長王春南竟未將
    漁船開往海南島捕魚作業區，而開往香港，船長王春南並命
    原告等改為運送走私貨臺灣檳榔，於載送至臺灣淡水碼頭時
    為警所查獲。船上人員連同原告在內均被押到岸上訊問，原
    告甚被押至監獄長達11個月，警員並多次對原告人身摧殘，
    導致原告精神恍惚，並因水土不服，飲食不正常，引發水腫
    疾病伴有胃腸大量出血，雖經送醫急救，但因延誤就醫，終
    成殘疾。原告被遣返大陸後即一直臥病在床，支出醫療費人
    民幣2 萬6,400 元，迄今已10年餘均未見好轉。被告之辦案
    人員於行使公權力過程，明顯濫用職權，歧視並虐待大陸漁
    工，故意多次審訊，非法拘禁原告長達11個月，並將漁船負
    責人釋放，而留下原告作代罪羔羊，致使原告身心備受摧殘
    ，直接導致疾病發生，終至癱瘓在床，且數年來因家庭缺乏
    主要勞力，家庭成員生活無著，經濟甚為困苦等語。為此，
    依國家賠償法實施細則及相關法律，提起本件訴訟，並聲明
    求為判決被告應給付原告人民幣50萬元。
二、按原告之訴，起訴不合程式或不備其他要件者，法院應以裁
    定駁回之，民事訴訟法第249 條第1 項第6 款定有明文。次
    按因財產權而提起民事訴訟者，應依民事訴訟法第77條之13
    規定繳納裁判費，此為必須具備之程式。又依國家賠償法請
    求損害賠償時，應先以書面向賠償義務機關請求之。賠償義
    務機關對於前項請求，應即與請求權人協定。協定成立時，
    應作成協定書，該項協定書得為執行名義；賠償義務機關拒
    絕賠償，或自提出請求之日起逾30日不開始協定，或自開始
    協定之日起逾60日協定不成立時，請求權人得提起損害賠償
    之訴。國家賠償法第10條、第11條第1 項前段亦分別定有明
    文。
三、原告依國家賠償法起訴，未據繳納裁判費，亦未提出曾以書
    面向義務機關請求，暨義務機關逾期不協定、協定不成立或
    拒絕賠償之證明文件。經本院於98年1 月14日裁定命原告於
    20日內補正，該裁定已於98年2 月19日送達原告，有財團法
    人海峽交流基金會簽收回證在卷可憑。原告逾期迄未補正上
    開事項，且經本院依職權查詢結果，原告並未於起訴前以書
    面向義務機關為請求，有臺北縣政府警察局98年6 月6 日北
    縣警法字第0980075852號復函在卷足稽。揆諸前揭法條規定
    ，原告之訴顯難認為合法，自應予以駁回。
四、依民事訴訟法第249 條第1 項第6 款、第95條、第78條裁定
    如主文。
中    華    民    國    98    年    7     月    14    日
                  民事第二庭  法  官  王本源
以上正本證明與原本無異。
如對本裁定抗告，應於裁定送達後10日內向本院提出抗告狀，並
繳納抗告費新台幣1,000 元。
中    華    民    國    98    年    7     月    14    日
                              書記官  陳淑女


司法院資訊處製作；財團法人民間司法改革基金會備份。
